臺灣臺北地方法院刑事判決　　　　　九十六年度自字第二一號
自　訴　人　安磊科技股份有限公司
代　表　人　戊○○
代　理　人　丙○○律師
被　　　告　乙○○
　　　　　　甲○○
上列被告因竊盜等案件，經自訴人提起自訴，本院判決如下：
    主  文
乙○○、甲○○均無罪。
    理  由
一、自訴意旨略以：自訴人安磊科技股份有限公司，代表人為戊○○，於民國九十三年七月一日以總價新臺幣（下同）四百
    五十萬元購買廠牌ROLLS ROYCE，年份一九九五，型式SILVE
    R SPURIII，引擎號碼SCAZONO2CX，車身號碼SCX55438，車牌
    號碼七三九九—ＤＮ號公司用專車並使用。自訴人位址與另
    家宏鑫國際開發股份有限公司（下稱宏鑫公司）所設營業所
    址相同，惟各自隔間辦公，詎自訴人代表人戊○○於九十五
    年二月二十三日至同年四月二十一日因案羈押，無心辦公，
    不在辦公室期間，被告乙○○趁在宏鑫公司擔任業務之便，
    潛入戊○○之辦公室，竊取置放在辦公室抽屜內之上開車輛
    鑰匙後，將車盜走私下交易出售予被告甲○○。因認被告乙○○涉犯刑法第三百二十條第一項竊盜罪嫌，被告甲○○涉
    犯刑法第三百四十九條第二項故買贓物罪嫌云云。
二、按犯罪事實應依證據認定之，無證據不得認定犯罪事實；不
    能證明被告犯罪者，應諭知無罪之判決，刑事訴訟法第一百
    五十四條第二項、第三百零一條第一項分別定有明文。次按
    告訴人之告訴，係以使被告受刑事訴追為目的，是其陳述是
    否與事實相符，仍應調查其他證據以資審認。又被害人之陳
    述如無瑕疵，且就其他方面調查又與事實相符，固足採為科
    刑之基礎，倘其陳述尚有瑕疵，而在未究明前，遽採為論罪
    科刑之根據，即難認為適法（最高法院五十二年度臺上字第
    一三○○號、六十一年臺上字第三○九九號判例參照）。再
    按為貫徹無罪推定原則，檢察官對於被告之犯罪事實，應負
    實質舉證責任。刑事訴訟法修正後第一百六十一條（下稱本
    法第一百六十一條）第一項規定「檢察官就被告犯罪事實，
    應負舉證責任，並指出證明之方法」，明訂檢察官舉證責任
    之內涵，除應盡「提出證據」之形式舉證責任（參照本法修
    正前增訂第一百六十三條之立法理由謂「如認檢察官有舉證
    責任，但其舉證，仍以使法院得有合理的可疑之程度為已足
    ，如檢察官提出之證據，已足使法院得有合理的可疑，其形
    式的舉證責任已盡」）外，尚應「指出其證明之方法」，用
    以說服法院，使法官「確信」被告犯罪構成事實之存在。此
    「指出其證明之方法」，應包括指出調查之途徑，與待證事
    實之關聯及證據之證明力等事項。同條第二、三、四項，乃
    新增法院對起訴之審查機制及裁定駁回起訴之效力，以有效
    督促檢察官善盡實質舉證責任，藉免濫行起訴。刑事訴訟法
    修正後第一百六十三條釐訂法院與檢察官調查證據責任之分
    際，一方面揭櫫當事人調查證據主導權之大原則，並充分保
    障當事人於調查證據時，訊問證人、鑑定人或被告之權利（
    同條第一項）；另一方面例外規定法院得及應依職權調查證
    據之補充性，必待當事人舉證不足時，法院始自動依職權介
    入調查，以發見真實（同條第二項）；再增訂法院依職權調
    查證據前，應踐行令當事人陳述意見之程序（同條第三項）
    ，以貫徹尊重當事人查證之主導意見，確保法院補充介入之
    超然、中立。本法第一百六十一條、第一百六十三條規定係
    編列在本法第一編總則第十二章「證據」中，原則上於自訴
    程序亦同適用。除其中第一百六十一條第二項起訴審查之機
    制、同條第三、四項以裁定駁回起訴之效力，自訴程序已分
    別有第三百二十六條第三、四項及第三百三十四條之特別規
    定足資優先適用外，關於第一百六十一條第一項檢察官應負
    實質舉證責任之規定，亦於自訴程序之自訴人同有適用（最
    高法院九十一年度第四次刑事庭會議決議參照）。
三、自訴人認被告乙○○、甲○○涉有竊盜、故買贓物罪嫌，無
    非係以汽車託售合約書、汽車新領牌照登記書、進口與貨物
    稅完稅證明書（車輛用）、宏鑫公司營利事業登記證、汽車
    買賣合約書、存證信函等件為其主要論據。惟訊之被告乙○○、甲○○則堅決否認有何竊盜、故買贓物犯行，被告乙○○辯稱：伊係自訴人之股東，亦為經營者之一，當時自訴人
    代理人戊○○因案遭羈押，且自訴人發生跳票，伊與總經理
    庚○○、副總經理蔡新標等人討論後，為維護公司之經營，
    決定處分自訴人名下之動產以支應公司之各項開支及票據，
    後來戊○○之辯護人己○○律師轉知庚○○說戊○○亦同意
    處分，庚○○便將車牌號碼七三九九—ＤＮ號自用小客車之
    鑰匙交付伊，指示伊代表自訴人與被告甲○○簽約，後來被
    告甲○○表示為免交易關係複雜，而建議先將該車過戶至伊
    名下，再過戶給被告甲○○，所以伊才這樣辦理過戶等語；
    被告甲○○辯稱：車牌號碼七三九九—ＤＮ號之自小客車係
    伊經由佳和汽車修車廠老闆丁○○○之介紹及推薦始購買，
    買賣細節及價金係庚○○與伊洽談，價錢方面則係透過丁○○○及向朋友詢價之結果，簽約時伊才與被告乙○○第一次
    見面，且為使交易關係單純及所有權清楚，伊聽從丁○○○
    之建議，而要求先將該車過戶至被告乙○○名下，再由被告
    乙○○直接與伊買賣及辦理過戶等語。
四、經查：
  (一)車牌號碼七三九九—ＤＮ號之自用小客車係於九十三年七月
    一日由戊○○代表自訴人向通達汽車有限公司訂購，並登記
    在自訴人名下，嗣於九十五年四月十二日被告乙○○與被告
    甲○○簽訂汽車買賣合約書，將該車出賣予被告甲○○，並
    於同年月十三日由自訴人名下過戶至被告乙○○名下，再於
    同年月十七日過戶至被告甲○○名下等情，為被告乙○○、
    甲○○所不否認，並有汽車託售合約書、汽車新領牌照登記
    書、進口與貨物稅完稅證明書（車輛用）、汽車買賣合約書
    、臺北市監理處九十六年二月二十七日北市監北字第○九六
    六○六○七二○○號函檢送之汽車異動歷史查詢紙、重領牌
    照車籍資料、過戶車籍資料在卷可稽（見本院卷第四頁至第
    七頁、第十頁、第四十六頁至第五十頁），此部分事實堪以
    認定。
  (二)自訴人固指稱車牌號碼七三九九—ＤＮ號自用小客車之鑰匙
    為被告乙○○所竊取，並盜賣該車，被告甲○○明知該車係
    來路不明之贓物，而仍故買之，惟此為被告乙○○、甲○○
    所否認，而自訴人就被告乙○○潛入戊○○之辦公室，盜取
    置放在辦公室抽屜內該車鑰匙一節，並未舉出任何證據佐證
    ，且：
    1.證人庚○○於本院審理時結證：九十二年四月間自訴人成
      立時，我去應徵總經理，但職務不是很明確，直到自訴人
      成立宏鑫公司時，我才定為宏鑫公司之總經理，被告乙○○係宏鑫公司花蓮分公司之經理，亦為自訴人之股東，自
      訴人與宏鑫公司之股東相同，營業處所在同址，宏鑫公司
      之業務係為自訴人銷售產品。九十五年二月二十一日自訴
      人之營業處所遭搜索，自訴人代表人戊○○、宏鑫公司代
      表人黃教程等人同時被收押禁見，他們遭收押時，車牌號
      碼七三九九—ＤＮ號自用小客車之車鑰匙是交給宏鑫公司
      副總經理蔡新標，後來我們委託己○○律師至看守所接見
      戊○○、黃教程等人，己○○律師回來時轉述戊○○的話
      說自訴人及宏鑫公司所有事務由我負責，當時自訴人與宏
      鑫公司之現金不敷支出，且需補足很多支票，另需支付房
      租等，我個人向股東借錢支付公司開銷，但仍有不足，且
      考慮到公司資產、現金可能遭凍結，及籌措戊○○、黃教
      程等人估計各需一百萬元之交保金，在公司缺乏現金之緊
      急情況下，我想自訴人所有之上開自用小客車比較好處理
      ，所以在與被告乙○○、蔡新標、宏鑫公司副總經理黃文
      洋等人商議後決定處分該車，並透過專門修理上開自用小
      客車之丁○○○尋找買主，因為我不能離開公司，所以就
      交由被告乙○○處理，當時我希望能以二百萬元出售該車
      ，但最後買主即被告甲○○出價一百萬元，因公司急需用
      錢，我只好同意，並請保管該車鑰匙之蔡新標將車鑰匙交
      給我，我再交給被告乙○○轉交被告甲○○，賣車所得之
      價款全部交給公司會計，悉數用於支付公司之房租、票據
      、黃教程之交保金等語明確（見本院卷第五十八頁反面至
      第六十一頁）。
    2.證人丁○○○於本院審理時亦證稱：我在臺北市○○路上
      之佳和汽車公司從事修車工作十幾年，自訴人所有車牌號
      碼七三九九—ＤＮ號之自用小客車平日係由我們公司維修
      ，被告甲○○也是我們公司之客戶，在我們公司保養賓士
      車及ＢＭＷ車，有一天庚○○以自訴人名義打電話到我們
      公司，表示要出售車牌號碼七三九九—ＤＮ號之自用小客
      車，問我該車大約值多少錢，是否有人要買，價格部分因
      為我自己沒有作汽車買賣，經我詢問承德路上多家車行後
      ，向庚○○回報售價約一百萬元左右，因為該車排氣量太
      大，我詢問過很多人均無意願購買，因被告甲○○曾經表
      示要買高級車，後來我就介紹被告甲○○購買，並帶被告
      甲○○至自訴人在松山火車站附近之公司看車，當時有見
      到庚○○，談到價錢好像是一百萬元左右，該車過戶部分
      我沒有參與，我只是告訴被告甲○○誰要賣車就對誰等語
      甚詳（見本院卷第六十二頁至第六十四頁）。
    3.依上開證人證言可知，車牌號碼七三九九—ＤＮ號自用小
      客車之汽車鑰匙於自訴人代理人戊○○在九十五年二月二
      十三日因案羈押後，係由宏鑫公司之副總經理蔡新標保管
      ，而戊○○於羈押期間曾透過己○○律師表示自訴人及宏
      鑫公司所有事務均由宏鑫公司總經理庚○○負責，庚○○
      在二家公司現金不足之情況下，為維護二家公司之營運，
      及籌措戊○○、黃教程等人之保釋金，而與宏鑫公司副總
      經理蔡新標、王文洋及被告乙○○等人共同商議後處分該
      車變現支應，並透過平日負責維修該車之佳和公司人員丁○○○代為詢價及仲介買主，且由被告乙○○與買受人即
      被告甲○○簽約及辦理過戶事宜，該車鑰匙則係蔡新標交
      付庚○○，再由庚○○交給被告乙○○轉交被告甲○○，
      而被告甲○○為免交易關係及所有權複雜，遂依丁○○○
      之建議，要求被告乙○○先將該車從自訴人名下過戶至被
      告乙○○名下，再由買賣契約上之出賣人即被告乙○○直
      接將該車過戶至買受人即被告甲○○名下等節，核與被告
      等前揭所辯情節相符，足見被告乙○○所辯：伊主觀上並
      無為自己或他人不法所有之意圖，亦無而竊取該車鑰匙並
      盜賣該車之行為等語；被告甲○○所辯：該車並非來路不
      明之贓物，伊亦非以顯不相當之低價購得該車等情，尚非
      虛妄，應堪採信。
  (三)綜上所述，自訴人所認被告乙○○、甲○○涉有竊盜、故買
    贓物犯行，均難認已有足為不利被告等認定之相當證據，本
    院尚難單憑自訴人欠缺證據之片面指訴，即遽論被告等有上
    開犯行。此外，本院復查無其他積極證據足資證明被告等有
    自訴人所指前開犯行，既不能證明被告等犯罪，自應為無罪
    之諭知。
  (四)至於被告甲○○聲請調取通聯紀錄，證明戊○○曾撥打電話
    要求買回車牌號碼七三九九—ＤＮ號之自小客車，否則將提
    起訴訟，惟此與爭點無涉，且本案事證已明，本院認無再予
    調查之必要，附此敘明。
據上論斷，應依刑事訴訟法第三百四十三條、第三百零一條第一
項，判決如主文。
中    華    民    國  九十六  年    三    月   三十   日
                          臺灣臺北地方法院刑事第十四庭
                              審判長法  官  宋松璟
                                    法  官  劉煌基
                                    法  官  孫萍萍
上正本證明與原本無異。
如不服本判決，應於判決送達後十日內向本院提出上訴狀。
                                    書記官  張汝琪
中    華    民    國  九十六  年    三    月   三十   日
